【裁判字號】    99,裁,1860
【裁判日期】    990819
【裁判案由】    營利事業所得稅
【裁判全文】
最  高  行  政  法  院  裁  定
                                      99年度裁字第1860號
上  訴  人  台珈纖維有限公司
代  表  人  甲○○
訴訟代理人  鍾竹枝
被 上訴 人  財政部臺北市國稅局
代  表  人  凌忠嫄
上列當事人間營利事業所得稅事件，上訴人對於中華民國99年5
月13日臺北高等行政法院98年度訴字第2475號判決，提起上訴，
本院裁定如下：
    主  文
上訴駁回。
上訴審訴訟費用由上訴人負擔。
    理  由
一、按對於高等行政法院判決之上訴，非以其違背法令為理由，
    不得為之，行政訴訟法第242條定有明文。依同法第243條第
    1項規定，判決不適用法規或適用不當者，為違背法令；而
    判決有同條第2項所列各款情形之一者，為當然違背法令。
    是當事人對於高等行政法院判決上訴，如依行政訴訟法第24
    3條第1項規定，以高等行政法院判決有不適用法規或適用不
    當為理由時，其上訴狀或理由書應有具體之指摘，並揭示該
    法規之條項或其內容；若係成文法以外之法則，應揭示該法
    則之旨趣；倘為司法院解釋或本院之判例，則應揭示該判解
    之字號或其內容。如以行政訴訟法第243條第2項所列各款情
    形為理由時，其上訴狀或理由書，應揭示合於該條項各款之
    事實。上訴狀或理由書如未依此項方法表明，或其所表明者
    與上開法條規定不合時，即難認為已對高等行政法院判決之
    違背法令有具體之指摘，其上訴自難認為合法。
二、上訴人民國（下同）93、94年度營利事業所得稅結算申報，
    原分別列報佣金支出新臺幣（下同）12,896,761元、4,534,
    170元及全年所得額虧損1,387,198元、2,009,482元，經被
    上訴人初查以上訴人無法提示具有仲介事實之證明文件，無
    法證明系爭支出與業務有關，乃分別核定93年度佣金支出0
    元及全年所得額（原判決誤植為全年所得額虧損）11,509,5
    63元，應補稅額2,867,390元；94年度佣金支出0元及全年所
    得額（原判決誤植為全年所得額虧損）2,524,688元，應補
    稅額621,172元。上訴人不服，分別申請復查，均未獲變更
    ，經提起訴願亦均遭駁回，遂一併提起行政訴訟。
三、本件上訴人對於高等行政法院判決上訴，主張：依最高法院
    52年台上字第2675號判例意旨，於請求居間報酬之人向他方
    報告訂約之機會後，他方因而與第三人成立契約時，即許居
    間之人請求報酬。換言之，本件MADISEN MARKETING INC.（
    下稱Madisen公司）與上訴人之居間契約成立後，Madisen公
    司僅須向上訴人報告訂約之機會，使上訴人與LUNA S.A.公
    司（下稱Luna公司）成立契約，即許Madisen公司請求報酬
    。因此，原判決所稱上訴人並未對被上訴人所質疑Madisen
    公司提供仲介服務，促成營利事業銷售該事業之產品云云，
    即屬判決違背法令。蓋依上開判例，卷內上訴人與Luna公司
    間之契約，即屬證明Madisen公司有權請求報酬之證明。原
    判決漏未審酌即擅以上訴人未盡舉證責任相責，自屬判決違
    背法令等語。惟：(一)按最高法院52年台上字第2675號判例意
    旨：「所謂報告居間，不以於訂約時周旋於他人之間之說合
    為必要，僅以為他方報告訂約機會為已足，而居間人之報酬
    ，於雙方當事人因居間而成立契約時，應許其請求。」故揭
    明居間人不以於訂約時周旋於他人之間之說合為必要，然仍
    應為他方報告訂約機會。而本件居間人有無為上訴人報告訂
    約機會乃事實認定問題，且屬營利事業所得稅計算成本、費
    用之減項，自有待主張此有利於己事實之上訴人舉證以明之
    。(二)次按證據之證明力如何或如何調查事實，事實審法院有
    衡情斟酌之權，苟已斟酌全辯論意旨及調查證據之結果，而
    未違背論理法則或經驗法則，自不得遽指為違法。對此，原
    審斟酌全辯論意旨及調查證據之結果，上訴人所提證據無法
    證明仲介事實，所提支出證明亦無法證明與業務有關，始據
    以維持原處分及訴願決定，復將其論斷得心證之理由記載在
    判決書第12-14頁。並無上訴人所指原判決漏未審酌情形。
    (三)至上訴人所稱被上訴人對上訴人88年度起至94年度均認定
    佣金支出之事實，自有信賴保護之適用，被上訴人濫用其裁
    量權等語。然，營業體各個年度，均屬獨立課稅之客體，各
    有其所屬年度之獨立案情及其相應的救濟程序，本應依個案
    事實逐一審查，尚難遽以據主張案情相同，後案必受前案拘
    束，原判決於其結論欄亦載明斯旨。是行政自我拘束之前提
    ，須該行政先例屬合法者，行政機關始不得任意的悖離，而
    稅捐的合法公正核定，為稅捐稽徵機關之職責，人民並無要
    求稅捐稽徵為重複錯誤之請求權，附此敘明。(四)從而，原判
    決對於上訴人之指摘部分均詳予論述其不足採理由，上訴人
    仍執陳詞再予爭執，泛言原判決違背法令，並未具體說明原
    判決其違背何項法令條款，亦未具體表明合於不適用法規、
    適用法規不當、或行政訴訟法第243條第2項所列各款之情形
    ，難認對該判決之如何違背法令已有具體之指摘。依首開規
    定及說明，應認其上訴為不合法。
四、據上論結，本件上訴為不合法。依行政訴訟法第249條第1項
    前段、第104條、民事訴訟法第95條、第78條，裁定如主文
    。
中    華    民    國    99    年    8     月    19    日
                    最高行政法院第四庭
                        審判長法官  劉  鑫  楨
                              法官  黃  淑  玲
                              法官  林  文  舟
                              法官  曹  瑞  卿
                              法官  陳  鴻  斌

以  上  正  本  證  明  與  原  本  無  異
中    華    民    國    99    年    8     月    20    日
                              書記官  王  史  民

司法院資訊處製作；財團法人民間司法改革基金會備份。
